臺灣橋頭地方法院刑事判決
111年度交易字第117號
公  訴  人  臺灣橋頭地方檢察署檢察官
被      告  許清風



上列被告因公共危險案件，經檢察官提起公訴（111年度偵字第4
656號），本院判決如下：
    主  文
許清風無罪。
    理  由
一、公訴意旨略以：被告許清風於民國111年3月3日22時許，在
    高雄市○○區○○路○○○巷00號住處内飲用保力達藥酒後，仍於
    同年月4日15時許，基於不能安全駕駛動力交通工具之犯意
    ，騎乘車牌號碼000-0000號普通重型機車（下稱本案機車）
    上路。嗣於同日15時20分許，行經高雄市○○區○○路000號對
    面，因行車不穩而為警攔查，並於同日15時31分許，測得其
    吐氣所含酒精濃度為每公升1.18毫克。因認被告涉犯刑法第
    185條之3第1項第1款之不能安全駕駛動力交通工具罪嫌。
二、按犯罪事實應依證據認定之，無證據不得認定犯罪事實；不
    能證明被告犯罪者，應諭知無罪之判決，刑事訴訟法第154
    條第2項及第301條第1項分別定有明文。所謂證據，係指足
    以認定被告確有犯罪行為之積極證據而言，該項證據自須適
    合於被告犯罪事實之認定，始得採為斷罪資料。苟積極證據
    不足為不利於被告事實之認定時，即應為有利於被告之認定
    ，更不必有何有利之證據（最高法院29年上字第3105號及30
    年上字第816 號判決意旨參照）。
三、本件公訴人認被告有不能安全駕駛動力交通工具之犯行，無
    非係以被告於警詢及偵查中之供述、高雄市政府警察局岡山
    分局酒精測試報告、財團法人工業技術研究院呼氣酒精測試
    器檢定合格證書、高雄市政府警察局舉發違反道路交通管理
    事件通知單為其主要論據。訊據被告堅決否認有何不能安全
    駕駛動力交通工具犯行，辯稱：我在酒測前有使用氣喘藥，
    我在騎車前沒有飲酒等語（交易卷第38頁）。經查：
　　㈠被告於111年3月4日15時許，騎乘本案機車上路，嗣於同日15時20分許，行經高雄市○○區○○路000號對面時為警攔查，並於同日15時31分許，測得其吐氣所含酒精濃度為每公升1.18毫克之事實，迭據被告於警詢、偵查及本院審理時供承在卷（警卷第3至7頁，偵卷第13至14頁，審交易卷第34、61頁），並有高雄市政府警察局岡山分局酒精測試報告、財團法人工業技術研究院呼氣酒精測試器檢定合格證書、高雄市政府警察局舉發違反道路交通管理事件通知單在卷可稽（警卷第9、11、13頁），此部分事實已堪先予認定。
　　㈡又被告因氣喘之故而於108年5月15日經國軍高雄總醫院左
      營分院（下稱國軍總醫院）開立「備勞喘定量噴霧液」(
      下稱本案氣喘藥)使用，並持續使用本案氣喘藥，其於本
      案遭警攔查至酒測開始前，於警員密錄器影像畫面15時33
      分22秒時，從機車坐墊下置物箱拿出藥袋，並取出一個噴
      霧器，15時33分32秒時，拿起噴霧器對口腔噴霧（第1噴
      ），並告知警員是在喘的時候使用，藥物是醫生開立的，
      於15時33分38秒時，又對著口腔噴霧一次（第2噴）；酒
      測開始後，於15時38分16秒至15時38分43秒間，因被告吹
      氣時間不夠長而反覆對酒測器吹氣三次均失敗，於15時39
      分2秒時，被告回到機車旁拿起噴霧器對口腔噴霧（第3噴
      ），於15時39分11秒，被告第四次對酒測器吹氣，15時39
      分15秒時，酒測器偵測完成，於15時39分17秒時，被告作
      嘔並離開錄影畫面，於15時39分36秒，警員告知酒測器數
      值為1.18等情，有國軍總醫院藥袋照片、藥盒影本、本案
      氣喘藥相片、警員密錄器影像（與酒測器時間有誤差，上
      開勘驗內容仍以影像畫面顯示為紀錄）之本院勘驗筆錄及
      截圖照片附卷可參（交易卷第13至15、42至44、57至75頁
      ），是部分事實亦堪認非虛。
　　㈢另查台灣百靈佳殷格翰股份有限公司（下稱百靈佳殷格翰
      公司）回函略稱：本案氣喘藥」每一噴含有15.6mg的絕對
      酒精。本公司曾就本案氣喘藥於18位受試者分別就1噴、2
      噴、4噴三種劑量進行呼氣酒精濃度測試試驗。該試驗係
      將量測之呼氣酒精濃度數值換算為血中酒精濃度，實際上
      使用本公司吸入劑產品，其所含酒精只會短暫停留於呼吸
      道與肺部，不會在血液中測得。於該試驗中，受試者平均
      約在第30秒時達到檢測峰值（將附表所示血中酒精濃度換
      算為呼氣酒精濃度後，1噴為超過0.5mg/L，2噴：1mg/L，
      4噴：接近1.75mg/L），而所有受試者至遲於13.5分鐘後
      均已無法測得任何酒精等情，有該公司111年8月5日（111
      ）百總字第127號函及附件在卷可佐（審交易卷第69至75
      頁）。綜合上開百靈佳殷格翰公司回函說明，足見本案氣
      喘藥中確實含有酒精，且若於施用後立即進行吐氣酒精濃
      度測試，亦極有可能會大幅提高吐氣中所含有酒精濃度之
      數值甚明，則被告之酒測值係因其前施用本案氣喘藥而導
      致超標之可能性，自不能予以排除。是以，衡諸本案氣喘
      藥每一噴中所含之酒精含量非低，以及被告於完成酒測前
      約6分鐘內已使用噴劑至少3次（影像畫面15時33分32秒起
      至15時39分2秒），於最後一次施用本案氣喘藥後，不到1
      0秒內（影像畫面15時39分2秒至15時39分11秒）即進行吐
      氣酒精濃度測試，則本件被告經員警施以吐氣酒精濃度測
      試所測得之每公升1.18毫克之酒測值，即不能排除係因於
      實施酒測前施用含有酒精成分之本案氣喘藥所致，故被告
      此部分所辯，尚非無據。
　　㈣至被告雖自承其曾於案發前一日22時許飲用含有酒精之保
      力達1杯，並於案發當日15時31分測得其吐氣酒精濃度達
      每公升1.18毫克等語在卷（警卷第5頁，偵卷第13至14頁
      ，審交易卷第32頁）。惟按關於取締酒後駕車及執行酒精
      濃度檢測等程序，依「違反道路交通管理事件統一裁罰標
      準及處理細則」第19條之2、內政部警政署訂定之「取締
      酒後駕車作業程序」之規定，於檢測前應詢問受測者飲用
      酒類或其他類似物結束時間，其距檢測時已達15分鐘以上
      者，即予檢測。但遇有受測者不告知該結束時間或距該結
      束時間未達15分鐘者，告知其可於漱口或距該結束時間達
      15分鐘後進行檢測；有請求漱口者，提供漱口。其制訂目
      的，乃在避免受測者甫飲用酒類或其他類似物，口腔內殘
      留酒精易導致酒測器誤判，為測得正確之吐氣酒精濃度值
      ，必須在飲酒結束15分鐘以上或未達15分鐘者於漱口後，
      實施吐氣酒精濃度檢測，以排除口腔內殘留酒精之影響，
      此乃為確保檢測之正確性及精準度，苟未能確實踐行上開
      「確認受測者已距飲用酒類或其他類似物結束時間達15分
      鐘以上」或「雖未達15分鐘但受測者已漱口」之程序要求
      ，即難以排除所測得之吐氣酒精濃度值有遭誤判之可能。
      查本件被告於影像畫面15時39分11秒進行最後一次吹氣測
      試前之6分鐘內，即在值勤員警面前使用本案氣喘藥3次乙
      情，業如前述，復警未提供清水漱口即施以酒測一節，有
      上開本院勘驗勘驗筆錄可佐（交易卷第44頁），是被告為
      吐氣酒精濃度測試前既已明確有噴入本案氣喘藥於口中，
      員警對此亦已知悉，但未依上揭處理細則要求被告漱口或
      休息，難謂酒測程序無重大瑕疵。再參諸被告接受檢測時
      距最後一次噴入含有酒精之本案氣喘藥於口中之時間明顯
      未達15分鐘（僅相差約9秒），而有上開勘驗筆錄為憑，
      則於被告未漱口之情況下逕予施測，即難以排除所測得之
      吐氣酒精濃度值有遭口腔內殘留酒精影響致生誤判之可能
      性。是以，本件被告所測得之吐氣酒精濃度雖為超過法定
      標準之每公升1.18毫克，惟考量警員實施酒測之程序有與
      前開相關規定未盡符合之處，則該次測得之數值仍有低於
      法定標準即每公升0.25毫克之合理懷疑餘地。此外，檢察
      官未能提出證據證明被告在未受本案氣喘藥干擾前，其吐
      氣所含之酒精濃度數額究竟為何，自不能以施用本案氣喘
      藥後檢測所得之數值，作為認定被告犯罪之依據。是被告
      所陳上情，尚無法資為不利於己之證明。
　　㈤是以，本案依卷內事證並無法排除被告於接受酒測時，因
      施用含酒精成分之本案氣喘藥之結束時間未達15分鐘，導
      致檢測所得數值因受殘留口腔之非體內循環系統內之酒精
      成分所影響，故被告辯稱其酒測值高達每公升1.18毫克，
      有可能係因接受酒測前甫將含酒精之本案氣喘藥噴入口中
      所致等語，容非無據。從而，本案不能排除被告接受酒測
      時，體內循環系統內之酒精成分並未超過法定標準之可能
      性。
四、綜上所述，檢察官就被告被訴之犯罪事實，所提出之證據尚
    不足為被告有罪之積極證明，亦未達有罪之確信，即難逕對
    被告為不利之認定，被告被訴不能安全駕駛罪尚屬不能證明
    。是揆諸前揭法條及判決意旨，自應為被告無罪判決之諭知
    。
據上論斷，應依刑事訴訟法第301條第1項，判決如主文。
本案經檢察官饒倬亞提起公訴，檢察官鍾葦怡到庭執行職務。
中　　華　　民　　國　　111 　年　　10　　月　　26　　日
                   刑事第一庭    法　官  林筠
以上正本證明與原本無異。
如不服本判決應於收受判決後20日內向本院提出上訴書狀，並應
敘述具體理由。其未敘述上訴理由者，應於上訴期間屆滿後20日
內向本院補提理由書（均須按他造當事人之人數附繕本）「切勿
逕送上級法院」。
中　　華　　民　　國　　111 　年　　10　　月　　27　　日
                                書記官  許琇淳